臺灣高雄地方法院刑事判決　　　　　　　96年度訴字第3598號
公　訴　人　臺灣高雄地方法院檢察署檢察官
被　　　告　乙○○
上列被告因偽造文書案件，經檢察官提起公訴（96年度偵字第22
835 號）及移送併案審理（96年度偵字第28473 號），嗣被告於
本院準備程序進行中，就被訴事實為有罪之陳述，經告知簡式審
判程序之旨，並聽取檢察官及被告之意見後，本院合議庭裁定由
受命法官獨任改依簡式審判程序審理，並判決如下：
    主  文
乙○○犯行使偽造私文書罪，處有期徒刑貳月，如易科罰金，以
銀元佰元即新台幣玖佰元折算壹日；減為有期徒刑壹月，如易
科罰金，以銀元佰元即新台幣玖佰元折算壹日。乙○○於95年
1 月25日所簽發之本票上偽造之「甲○○」署名，沒收之。
    事  實
一、乙○○與甲○○前係男女朋友關係，其自民國94年間起，向
    李耀宗承租位於高雄縣大寮鄉○○○路386 號4 樓內之一間
    房間，以供居住，嗣於95年1 月間，因積欠李耀宗房租合計
    新臺幣（下同）15,000元，李耀宗乃向其要求簽立本票以供
    擔保，乙○○為應李耀宗之要求，遂於95年1 月25日，在上
    址開立發票人為乙○○、面額為15,000元之本票1 紙予李耀
    宗，然因李耀宗另要求乙○○須有他人作為該本票之保證人
    ，乙○○竟基於偽造及行使私文書之犯意，在未經甲○○之
    同意下，擅於該本票上之保證人欄，偽簽「甲○○」之署名
    ，用以表示甲○○願意擔任保證人並依本票上所記載之條件
    與陳韻靜負連帶付款責任之意而偽造私文書，並持該偽造之
    私文書交付李耀宗收執而行使之，足生損害於李耀宗及甲○
    ○。嗣因乙○○無力償還上開欠款，李耀宗即持上開本票向
    甲○○請求給付票款，惟甲○○否認擔任上開本票之保證人
    ，因而查獲上情。
二、案經甲○○訴由臺灣高雄地方法院檢察署檢察官偵查起訴。
    理  由
一、本件被告乙○○所犯為死刑、無期徒刑或最輕本刑為三年以
    上有期徒刑以外之罪，其於準備程序中就被訴事實為有罪之
    陳述，經法官告知簡式審判程序之旨，並聽取公訴人之意見
    後，依刑事訴訟法第273 條之1 第1 項規定，合議庭裁定由
    受命法官獨任進行簡式審判程序，合先敘明。
二、上揭事實，業據被告於偵查及本院審理時供承不諱，核與證
    人甲○○、李耀宗證訴情節相符，並有被告於95年1 月25日
    簽發之本票影本乙紙附卷可稽。是被告自白與事實相符，自
    可採為論罪科刑之依據。
三、論罪科刑之理由：
  (一)按刑法於94年2 月2 日修正公布，並於95年7 月1 日施行。
    行為後法律有變更者，適用行為時之法律。但行為後之法律
    有利於行為人者，適用最有利於行為人之法律，刑法第2 條
    第1 項定有明文。有關新舊法之比較，應就罪刑有關之連續
    犯、累犯加重等暨其他法定加減原因（如身分加減）與加減
    例等一切情形，綜其全部罪刑之結果而為比較（最高法院95
    年第8 次刑事庭會議決議參照）。經查：被告行為時之修正
    前刑法第41條第1 項前段規定：「犯最重本刑為5 年以下有
    期徒刑以下之刑之罪，而受6 個月以下有期徒刑或拘役之宣
    告，因身體、教育、職業、家庭之關係或其他正當事由，執
    行顯有困難者，得以1 元以上3 元以下折算1 日，易科罰金
    。」又修正前罰金罰鍰提高標準條例第2條 前段（現已刪除
    ）規定，就其原定數額提高為100 倍折算1 日，則本件被告
    行為時之易科罰金折算標準，最高以銀元300 元折算1 日，
    經折算為新臺幣後，最高以新臺幣900 元折算為1 日。惟新
    修正施行之刑法第41條第1 項前段則規定：「犯最重本刑為
    5 年以下有期徒刑以下之刑之罪，而受6個 月以下有期徒刑
    或拘役之宣告者，得以新臺幣1,000 元、2,000 元或3, 000
    元折算1 日，易科罰金。」比較修正前後之易科罰金折算，
    依修正前之規定，較有利於被告，是本件應依行為時之刑法
    相關規定論處。
  (二)查被告於所簽發之本票上偽造保證人之署押，其用意在於取
    信於李耀宗，表示甲○○願依本票文義與被告負連帶付款之
    責任，故核被告所為，係犯刑法第216 條、第210 條之行使
    偽造私文書罪。被告偽造署押為偽造私文書之階段行為，偽
    造私文書後進而行使，其偽造之低度行為為行使之高度行為
    所吸收，均不另論罪。至公訴人移送併案審理之部分，如併
    案意旨書所載（參本院卷第26頁）既與前揭起訴論罪科刑部
    分係事實上同一案件，本院依法自得併予審理，附此敘明。
    爰審酌被告未經授權，擅自偽造其前男友「甲○○」之署押
    充當保證人，以取信於被害人李耀宗，行為確有不該，惟念
    其犯後坦承犯行，態度尚佳，且本件所開立本票金額15000
    元，所生實害非鉅等一切情狀，酌情量處有期徒刑2 月，併
    依修正前刑法第41條第1 項前段諭知易科罰金之折算標準。
    又本件被告係於95年1 月25日間，犯刑法第216 條、第210
    之罪，犯罪時間在96年4 月24日以前，合於中華民國96年罪
    犯減刑條例所定減刑條件，應依該條例第2 條第1 項第3 款
    規定減其宣告刑二分之一，併諭知以新台幣900 元折算1 日
    之易科罰金之折算標準，以資懲儆。末查本件被告簽發之本
    票，業經交付被害人李耀宗持有，業據被告於本院審理中陳
    明無訛，是上開本票已非被告所有，然其上偽造之「甲○○
    」署押乙枚，亦應刑法第219 條之規定宣告沒收之。
據上論斷，應依刑事訴訟法第273條之1第1 項、第299條第1項前
段，刑法第2 條第1 項前段、第210 條、第216 條、第219 條，
修正前刑法第41條第1 項前段，廢止前罰金罰鍰提高標準條例第
2 條，中華民國96年罪犯減刑條例第2 條第1 項第3 款、第7條
，判決如主文。
本案經檢察官丙○○到庭執行職務。
中　　華　　民　　國　　96　　年　　12　　月　　24　　日
                  刑事第十庭  法  官  林揚奇
以上正本證明與原本無異。
如不服本判決應於收受本判決後10日內向本院提出上訴書狀，並
應敘述具體理由，如未敘述上訴理由者，應於上訴期間屆滿後20
日內補提理由書狀於本院（均須按他造當事人之人數附繕本）「
切勿逕送上級法院」。
中　　華　　民　　國　　96　　年　　12　　月　　24　　日
 　　　　　　　　　　　　　　 書記官  于耀文
附錄法條：
中華民國刑法第216條：
行使第 210 條至第 215 條之文書者，依偽造、變造文書或登載
不實事項或使登載不實事項之規定處斷。
中華民國刑法第210條：
偽造、變造私文書，足以生損害於公眾或他人者，處 5 年以下有
期徒刑。
